臺灣士林地方法院民事判決
111年度婚字第73號
原      告  甲○○  


訴訟代理人  雷皓明律師
複代理人    林貝珍律師
            蘇萱律師（嗣解除委任）    
訴訟代理人  張又仁律師
被      告  乙○○  


上列當事人間離婚事件，本院於民國111年8月9日言詞辯論終結
，判決如下：
    主  文
准原告與被告離婚。
訴訟費用由被告負擔。
    事實及理由
壹、程序部分
一、按民事事件，涉及香港或澳門者，類推適用涉外民事法律適
    用法。涉外民事法律適用法未規定者，適用與民事法律關係
    最重要牽連關係地法律，香港澳門關係條例第38條定有明文
    。又離婚及其效力，依協議時或起訴時夫妻共同之本國法；
    無共同之本國法時，依共同之住所地法；無共同之住所地法
    時，依與夫妻婚姻關係最切地之法律。涉外民事法律適用法
    第50條亦有明文。查原告為臺灣地區人民，被告為澳門居民
    ，兩造雖未約定共同住所地，惟被告來臺時雙方曾同住在臺
    北市○○區○○路000號，足見兩造共同居所地在臺灣地區，益
    見雙方夫妻婚姻關係最切地為臺灣地區，依照上開規定，本
    件離婚事件自應適用臺灣地區法律。
二、被告經合法通知，未於言詞辯論期日到場，核無家事事件法
    第51條準用民事訴訟法第386條所列各款情形，爰依原告之
    聲請，由其一造辯論而為判決。
貳、實體部分
一、原告主張：原告與被告即澳門居民甲○○於民國105年10月10
    日在台登記結婚，婚後各因工作之故持續分居在臺灣、澳門
    兩地，雙方聚少離多，詎被告於107年4月間向原告及原告家
    人坦承與他人外遇之事，原告深受打擊，但念在舊情願給彼
    此一次機會，但被告無意與原告共同生活，致兩造持續分居
    。被告於110年10月主動詢問兩造婚姻關係如何處理，原告
    深感雙方婚姻無再維繫之可能，遂決定與被告離婚，被告亦
    表示同意，但因疫情之故被告無法親自來臺辦理離婚手續，
    被告因此同意由原告訴請離婚，以解消兩造婚姻關係。婚姻
    以經營共同生活為目的，配偶本應相互協力保持共同生活之
    圓滿、安全及幸福，然而兩造婚後未曾同住，迄今已逾5年
    ，被告亦無意願改變分居現況，兩造均已喪失維持婚姻之意
    願，甚難期待未來能繼續經營夫妻間之共同生活，雙方僅有
    夫妻之名，而無夫妻之實，依客觀事實該婚姻已達倘處於同
    一境況，任何人均喪失維繫婚姻意欲之程度，顯有難以維持
    婚姻之重大事由存在，為此爰依民法第1052條第2項規定請
    求判准原告與被告離婚等語，並聲明：如主文所示。
二、被告經合法通知，未於言詞辯論期日到場，亦未提出書狀作
    何聲明或陳述。
三、經查：
（一）原告主張兩造於105年10月10日結婚，惟雙方婚後長期分
      隔臺灣、澳門兩地，平日聚少離多，被告曾於107年4月間
      向原告自承有外遇情事，雖經原告宥恕，但原告嗣後向被
      告請求來臺同住遭拒，致兩造持續分居狀態逾5年，直至1
      10年10月間雙方始協議離婚，但被告亦無意願來臺辦理離
      婚登記，兩造並無經營婚姻共同生活之客觀事實，均無維
      繫婚姻之主觀意願等情，業據提出戶口名簿、通訊軟體對
      話紀錄等件等在卷可按（本院卷第17、19、21至47頁）。
      依上開通訊軟體對話紀錄所示，被告於107年4月11日向原
      告胞姊表示「姊姊，對不起，我做錯事了，我對不起妳們
      ，跟小單聊了一整晚了，我也跟他坦白了一切，也提出了
      離婚」、「對不起,,我有別人了，，，真的對不起」、「
      我不能騙下去，我的對不起小單」、「我一定要坦白」等
      語；又兩造於110年10月24日起至110年11月22日之期間持
      續磋商離婚手續事宜，原告先請求被告親自來臺辦理離婚
      登記，並表明願意負擔被告來臺期間防疫旅館之費用，但
      被告認為往返隔離期間過長影響其權益，希望能不來臺改
      以授權方式為之，但經兩造商討後未果，被告遂同意提供
      送達地址、連絡電話予原告供其提起離婚訴訟等情，足見
      原告主張兩造均無維繫婚姻之主觀意願，已非無據。此外
      ，本院依職權向內政部移民署調取被告之入出境資料、外
      人居留及申辦來台等相關資料，被告自108年9月4日出境
      離臺後，未再有入境來臺之紀錄，有內政部移民署111年3
      月23日移署資字第1110021935號函附之申請來臺資料、入
      出國日期紀錄附卷可稽（本院卷第77至81頁），益見兩造
      自105年婚後聚少離多，且自108年9月後未再同住生活，
      已無共同經營婚姻生活之客觀事實，況被告受合法通知未
      於言詞辯論期日到場抗辯，亦未提出書狀爭執，自堪信原
      告之主張為真正。
（二）按婚姻以夫妻之共同生活為目的，夫妻應以誠摯相愛為基
      礎，相互尊重、忍讓與諒解，共同建立和諧美滿幸福之家
      庭，非有足以破壞共同生活或難以維持婚姻之重大事由，
      夫妻之一方固不得任意訴請離婚；惟若夫妻之誠摯相愛基
      礎動搖，彼此難以容忍、諒解，無從繼續保持共同生活之
      圓滿、安全及幸福，而生婚姻之破綻，夫妻之一方即非不
      得依民法第1052條第2項規定請求離婚。次按，74年6月3 
      日修正公布之民法第1052條增列第2項規定：有前項以外
      之重大事由，難以維持婚姻者，夫妻之一方得請求離婚。
      但其事由應由夫妻之一方負責者，僅他方得請求離婚。其
      但書部分參照修正理由說明，係為求公允始增設該但書之
      規定。故難以維持婚姻之重大事由，夫妻雙方均須負責時
      ，應比較衡量雙方之有責程度，僅責任較輕之一方，得向
      責任較重之他方請求離婚，如雙方之有責程度相同，則雙
      方均得請求離婚，始符公平。查兩造婚後長期分隔臺灣、
      澳門兩地，分居期間幾無互動溝通，難以協調婚姻相處之
      道，彼此均無維繫婚姻之積極作為，終致夫妻情感日益疏
      離，已難期待雙方能協力保持婚姻生活之圓滿、安全及幸
      福，應認兩造已難繼續共同生活，亦無復合之可能，其情
      形構成難以維持婚姻之重大事由，而此重大事由於主觀或
      客觀上足認為已達難以維持婚姻程度，且兩造婚姻破裂係
      肇始於兩造長期分居，雙方均無挽回婚姻之積極作為，彼
      此亦無維繫婚姻之意願，然審酌被告於分居期間有違背夫
      妻忠誠義務之情事在先，且拒絕繼續來臺與原告維持婚姻
      共同生活在後，導致雙方婚姻破綻益加擴大。本院認兩造
      婚姻關係破裂至此，應由被告負較重之責。揆諸前揭說明
      ，原告依民法第1052條第2項規定請求離婚，為有理由，
      應予准許。
四、據上論結，本件原告之訴為有理由，依家事事件法第51條、
    民事訴訟法第385條第1項前段、第78條，判決如主文。
中　　華　　民　　國　  111 　年　　9 　　月　　6 　　日
                    家事庭法  官    林妙蓁
以上正本證明與原本無異。
如對本判決上訴，應於判決送達後20日內向本院提出上訴狀。如
委律師提起上訴者，應一併繳納上訴審判決費。
中　　華　　民　　國　  111 　年　　9 　　月　　6 　　日
                          書記官    楊雅勻